臺北高等行政法院判決　　　　　　　　　　　　　　　九十年度訴字第五一○九號
　　　　　　　　　　　　　　　.
　　原　　　告　日商．三麗鷗
　　　　　　　　股份有限公司
　　代　表　人　甲○○○董事.
　　訴訟代理人　林志剛律師
　　　　　　　　楊憲袓律師
　　　　　　　　林金榮律師
　　被　　　告　經濟部智慧財產局
　　代　表　人　陳明邦（局長）
　　訴訟代理人　黃慧明
右當事人間因商標註冊事件，原告不服經濟部中華民國九十年六月十五日經（九○）
訴字第○九○○六三一三五六○號訴願決定，提起行政訴訟。本院判決如左：
    主  文
訴願決定及原處分均撤銷。
被告應就原告申請案號第00000000號「DAISY & CORO +device」商標為核准
註冊之處分。
訴訟費用由被告負擔。
    事  實
緣原告前於民國（以下同）八十八年五月十八日以「DAISY & CORO +device」商標（
以下簡稱系爭商標，如附圖一），指定使用於當時商標法施行細則第四十九條所定商
品及服務分類表第三類之化妝品、香皂、肥皂、洗髮精、潤髮乳等商品，向被告申請
註冊，經被告審查，認本件商標圖樣上之圖形與據以核駁註冊第六○九九○一號「約
翰熊瑪莉兔及圖 John & Mary」商標（以下簡稱據以核駁之商標，如附圖二）圖樣上
之圖形近似，且指定使用於同一或類似商品，應不准註冊，而以九十年三月一日商標
核駁字第二五六九一八號審定書為核駁之處分。原告不服，主張兩商標不近似等理由
，提起訴願，遭駁回後，遂向本院提起行政訴訟。茲摘敘兩造之訴辯意旨如左：
甲、原告方面：
一、聲明：求為判決如主文所示。
二、陳述：
１、兩商標圖樣顯然有異，並不近似：
(1)、按商標圖樣「相同或近似於他人同一商品或類似商品之註冊商標者，不得申請註
    冊」，固為商標法第三十七條第十二款所明定，惟判斷二商標圖樣近似與否，應
    就各該商標圖樣全部，於異時異地通體隔離觀察，以其有無引起消費者混淆誤認
    以為斷，倘二商標整體於異時異地通體隔離觀察時，並無致相關大眾混淆誤認之
    虞，則無本條款之適用。
(2)、查本件系爭商標與被告據以核駁之商標非為近似商標，並無商標法第三十七條第
    十二款之適用，訴願決定及被告核駁審定書率以「原告『DAISY & CORO +device
    』商標，與據以核駁之『約翰熊瑪莉兔及圖 John & Mary』商標圖樣為擬人化之
    熊與兔做圖形組合」云云，遽予認定與被告據以核駁之商標為近似商標，惟查：
、本件系爭商標上之兔子圖形係位於整體圖樣之左側，且耳朵上帶有蝴蝶結髮帶，
    衣服上亦有花朵裝飾之站立姿勢，相較於據以核駁之商標右邊之瑪莉兔則較為簡
    略，且面朝右側之坐姿，其構圖意匠即顯有不同。
、而就熊圖部分比對，除位置左右不同，一站一坐之差別外，系爭商標圖樣上熊圖
    面部表現亦較據以核駁之商標上之約翰熊圖形更為生動活潑，是其設計迥然有別
    ，不容懷疑。
、判斷商標圖樣是否近似，尚須就各該商標圖樣整體於異時異地通體隔離觀察，有
    無造成混淆誤認之虞為斷，就兩商標全部隔離觀察，系爭商標圖樣上以生動兔、
    熊圖形左右站立，周圍環繞七朵五片花瓣之花朵，下方列有外文「DAISY & CORO
    」之整體構圖，與據以核駁之商標上彩帶框圖下加偌大之中文「約翰熊瑪莉兔」
    六字之全體圖樣，予人寓目印象顯有差異，於異時異地通體隔離觀察時，應無致
    相關事業或消費者產生混淆誤認之虞甚明，是二者應非屬近似商標。
、詎被告竟未詳加審理，僅簡言系爭商標圖樣上之圖形，與據以核駁之商標圖樣上
    之圖形，皆為擬人化之熊與兔的組合，即否定原告之細心創作，而主觀地認定系
    爭商標有致相關消費者產生混淆誤認之虞，便予以核駁審定，其審查確有缺失，
    是原告委難甘服。
(3)、次按系爭商標係原告所首創使用而具特別顯著性之商標，與原告「 HELLO KITTY
    」（凱蒂貓）、「KEROKERO KEROPPI & DEVICE」（大眼蛙）、「PAMPAMPURIN」
    （布丁狗）等商標同於國際市場及我國享有盛名，而廣為一般消費者所熟知。系
    爭商標經原告努力不間斷地推展、促銷：
、一九九八年型錄（CATALOG 8-EVERYDAY August 1998）。
、一九九九年型錄（CATALOG 4-EVERYDAY April 1999）。
、一九九八年四月五日出刊，第三百六十三號草莓新聞（No.363）。
、一九九八年七月五日出刊，第三百六十六號草莓新聞（N0.366）。
、日本商標登錄一覽表。
、進口報單五紙。
    且鑑於我國旅客旅遊日本出入頻繁，復加商業資訊廣泛傳播，系爭商標之品質及
    信譽在一般消費大眾應已具有相當之知名度。
(4)、綜上所述，系爭商標乃原告所首創使用而具特別顯著性之商標，其與被告據以核
    駁之商標並非近似，消費者僅需施以通常之注意即可輕易區別二者之不同，是其
    非屬近似之商標，亦無致消費者產生混同誤認之虞甚明，故應無違反商標法第三
    十七條第十二款之規定，而得以註冊。
２、原告於九十年七月間，經調查後發現，被告據以核駁之商標已有連續三年以上不
    使用之情形，因此原告於九十年八月十七日即依商標法第三十一條第一項第二款
    ，就該據以核駁之商標提出不使用之撤銷申請成立在案，此有據以核駁之商標撤
    銷處分書附卷可稽。因此本件據以核駁之商標已不存在，亦即事實已有所變更，
    依前行政法院（現改制為最高行政法院）五十七年判字第九十五號判例意旨，請
    依法撤銷原處分及訴願決定，並命被告為本件系爭商標核准註冊之處分。
３、綜上所述，請判決如原告訴之聲明。
乙、被告方面：
一、聲明：求為判決
１、原告之訴駁回。
２、訴訟費用由原告負擔。
二、陳述：
１、按商標圖樣「相同或近似於他人同一商品或類似商品之註冊商標者」，不得申請
    註冊，為商標法第三十七條第十二款所明定。
２、本件原告申請註冊之系爭商標圖樣上之圖形，與據以核駁之商標圖樣上之圖形，
    皆為擬人化之熊與兔的組合，雖二者置放一起並列時可見其差異，惟於異時異地
    隔離觀察，予人印象則極相彷彿，實有致一般相關商品購買者產生混淆誤認之虞
    ，應屬近似之商標，復均指定使用於同一或類似之商品，自有首揭法條之適用。
３、原告稱已對據以核駁之商標另案提起不使用撤銷一節，核該案確定成立之前，實
    難執為本件應予核准註冊之論據。是被告依法核駁其註冊之申請，並無不合。
４、綜上所述，請判決如被告答辯之聲明。
    理  由
一、按「商標在未註冊以前概屬準備註冊之程序，必須至實行註冊之日始取得專用權
    。在專用權尚未取得之時，即商標法施行細則第三十九條所謂未經辦結，於商標
    法修正施行後凡未經辦結之案件應適用修正之商標法。」、「商標核准註冊以前
    ，尚屬準備註冊之程序，必自註冊之日始取得商標專用權。申請註冊之商標，在
    註冊程序未終結前，法律或事實有所變更時，主管機關應依變更後之法律或事實
    處理。」前行政法院二十九年判字第二十號、五十七年判字第九五號分別著有判
    例。又按「商標註冊後有左列情事之一者，商標主管機關應依職權或據利害關係
    人申請撤銷商標專用權：．．．二　無正當事由迄未使用或繼續停止使用已滿三
    年者。」商標法第三十一條第一項第二款前段定有明文。
二、本件原告以「DAISY & CORO +device」商標申請註冊時，註冊有案之第六○九九
    ○一號「約翰熊瑪莉兔及圖 John & Mary」商標尚未經原告依商標法第三十一條
    第一項第二款前段之規定向被告申請撤銷商標專用權而失效，被告核駁原告系爭
    商標之註冊申請，不論有無不當，惟至本件行政訴訟中，被告據以核駁之商標已
    由原告依商標法第三十一條第一項第二款前段規定向被告申請撤銷商標專用權，
    至本件行政訴訟最後言詞辯論前之九十一年五月十六日，被告據以核駁之商標業
    經被告依商標法第三十一條第一項第二款前段之規定撤銷商標專用權業已確定，
    有被告提出之被告據以核駁之商標之商標註冊簿影本附卷可稽。本件系爭商標之
    註冊程序因在行政爭訟中而尚未終結，而在本件系爭商標之註冊程序終結前，事
    實有所變易，依照首揭說明，應根據情況變遷後之事實而為適法之處斷，是被告
    據以核駁之商標專用權既已依法撤銷並確定在案，已如前述，則原核駁系爭商標
    之註冊申請之法定原因已不存在，換言之，原告取得系爭商標專用權之障礙業已
    消滅，原告自應取得系爭商標專用權之註冊，毋需再經更新申請程序而使原告之
    權益有所影響，原處分及訴願決定應由本院一併予以撤銷，且被告應就原告申請
    案號第00000000號「DAISY & CORO +device」商標為核准註冊之處分。
據上論結，本件原告之訴為有理由，爰依行政訴訟法第九十八條第三項前段判決如主
文。
中　　華　　民　　國　　  九十一　　　年　　　六  　　月　　　十九　　　日
                              臺 北 高 等 行 政 法 院  第 三 庭
                                    審 判 長 法    官　徐 瑞 晃
                                             法    官  李 得 灶
                                             法    官  吳 慧 娟
右為正本係照原本作成。
如不服本判決，應於送達後二十日內，向本院提出上訴狀並表明上訴理由，如於本判
決宣示後送達前提起上訴者，應於判決送達後二十日內補提上訴理由書（須按他造人
數附繕本）。
中　　華　　民　　國　　　九十一　　年　　　六　　　　月　　　十九　　　日
            　　　　　　　　　　　　　　     書 記 官  林 玉 卿
